【裁判字號】    90,上易,4081
【裁判日期】    901226
【裁判案由】    侵占
【裁判全文】
臺灣高等法院刑事判決                  九十年度上易字第四八一號
    上  訴  人
    被      告  甲○○
右上訴人，因侵占案件，不服台灣桃園地方法院八十九年度易字第二五七五號，中華
民國九十年十月二十五日第一審判決（起訴案號：台灣桃園地方法院檢察署八十九年
度偵字第一二０八三號）提起上訴，本院判決如左：
    主  文
原判決撤銷。
甲○○意圖為自己不法之所有，而侵占自己持有他人之物，處有期徒刑陸月。如易科
罰金以佰元折算壹日。
    事  實
一、甲○○於民國八十九年七月十五日，在台北市○○路○段七十五巷一弄二號處所
    ，向金來交通有限公司（下稱金來公司）負責人乙○○承租Ｈ七─五三一號計程
    車一部，言明每日租金新台幣五百五十元，並約定每三日交付租金一次，否則應
    即還車，詎甲○○於租得上開計程車後，竟意圖為自己不法之所有，自八十九年
    七月十八日起，即拒不付租金，仍使用該車，故意將該計程車移置他處，非但拒
    與車行聯繫亦不歸還該部計程車另持有為所有之意思，而逕自侵占入己，並避不
    見面，嗣經金來公司負責人乙○○多次追索無著後，始悉上情。並於九十年七月
    五日發現上開計程車已撞毀不能使用，將之拖吊報廢。
二、案經金來公司代表人乙○○訴請臺灣桃園地方法院檢察署檢察官偵查起訴。
    理  由
一、訊據上訴人即被告甲○○對於右揭事實，坦承租用計程車，且未依約付租金，惟
    否認有侵占意圖，辯稱該車係九二年後較老舊營收不佳，又發生車禍，才無力支
    付車租云云。
二、本院查：上訴人自承為避債，而未居住戶籍所在地、人車在三重市重新橋下作息
    ，計程車收入扣除油錢每天約四、五百元，已不敷支付每天五百五十元租金。如
    無將車侵占入己，自應終止租約，如欲繼續承租不付租金也應取得車行諒解，然
    被告從不與車行聯繫，連車子撞毀、違規被開單均未與車行連繫，上訴人於原審
    曾自認有侵占上開車子。佐以告訴人金來公司代表人乙○○於檢察官偵查中及本
    院之指訴情節相符，此外，本件並有右揭計程車保管切結書一份在卷可稽，且有
    金來公司催促被告歸還該部計程車之存證信函一份附卷可佐，事證明確，所辯不
    足採信，被告右揭犯行足堪認定，應予依法論科。
三、核上訴人甲○○右揭所為，係犯刑法第三百三十五條第一項之侵占罪。原審予以
    論罪固非無見，然查上訴人承租計程車得手後，即將人車去向不使車行查覺，侵
    占之狀態，原判決未詳加認定事實。尚欠完備，自應撤銷改判。審酌上訴人犯後
    坦承犯行，態度良好，並另參其犯罪之動機、目的、手段、品性、素行及因犯罪
    造成告訴人即被害人之損害程度等一切情狀，量處如主文第二項所示之刑，以資
    懲儆。又被告行為後，刑法第四十一條於九十年一月十二日修正生效，比較新舊
    法新法有利於被告自應依新法裁判，爰諭知易科罰金之折算標準。
四、據上論斷，應依刑事訴訟法第三百六十九條第一項前段、第三百六十四條、第二
    百九十九條第一項前段，刑法第二條第一項前段、第三百三十五條第一項，修正
    後刑法第四十一條第一項，罰金罰鍰提高標準條例第一條前段、第二條，判決如
    主文。
本案經檢察官李良忠到庭執行職務。
中      華      民      國     九十     年    十二      月    二十六    日
                            臺灣高等法院刑事第十八庭
                                審判長法  官  吳      敦
                                      法  官  劉  慧  芬
                                      法  官  吳  明  峰
右正本證明與原本無異。
不得上訴。
                                      書記官  李  華  安
中      華      民      國     九十     年    十二      月    二十七    日
附錄本案論罪科刑法條全文：
刑法第三百三十五條
意圖為自己或第三人不法之所有，而侵占自己持有他人之物者，處五年以下有期徒刑
、拘役或科或併科一千元以下罰金。
前項之未遂犯罰之。


司法院資訊處製作；財團法人民間司法改革基金會備份。
